【裁判字號】    97,聲簡再,11
【裁判日期】    970924
【裁判案由】    聲請再審
【裁判全文】
臺灣桃園地方法院刑事裁定            97年度聲簡再字第11號
再審聲請人
即受判決人  甲○○
上列聲請人因竊盜案件，對本院97年度簡上字第354 號確定判決
聲請再審，本院裁定如下：
    主  文
再審之聲請駁回。
    理  由
一、本件再審聲請意旨：詳如附件聲請再審狀所載。
二、按有罪之判決確定後，有左列情形之一者，為受判決人之利
    益，得聲請再審︰‧‧‧六、因發現確實之新證據，足認受
    有罪判決之人應受無罪、免訴、免刑或輕於原判決所認罪名
    之判決者，刑事訴訟法第420 條第1 項第6 款定有明文。而
    此所謂「發現確實之新證據」，係指該證據於事實審法院判
    決前業已存在，祗因未發見，為法院、當事人所不知，不及
    調查斟酌，至其後始行發現，且就該證據本身而言，固然不
    以絕對不需經調查程序為必要，但必須能就該證據為形式上
    之觀察，即已顯然足以動搖原有罪之確定判決，而為受判決
    人無罪、免訴、免刑或輕於原判決所認罪名之判決，始得認
    定合於上該條項款所謂「確實之新證據」之要件。準此，聲
    請人以刑事訴訟法第420 條第1 項第6 款之事由聲請再審者
    ，受理聲請再審之最後事實審法院，自應就聲請再審理由中
    所舉之所謂「新證據」，是否具備事實審判決前已經存在，
    為法院、當事人所不知，事後方行發見之「嶄新性」要件，
    以及顯然可認為足以動搖原有罪之確定判決，而應改為無罪
    、免訴、免刑或輕於原判決罪名之判決之「顯然性」要件，
    均加以審查，以為判斷應否准予開始再審之準據。
三、次按除上開刑事訴訟法第420 條之再審事由規定外，不得上
    訴於第三審之案件，其係經第二審法院為有罪之判決確定者
    ，第二審法院判決時如就足生影響於判決之重要證據漏未審
    酌者，得為受判決人之利益聲請再審，刑事訴訟法第421 條
    亦有明文。又所謂「足生影響於判決之重要證據漏未審酌」
    ，係指當事人於第二審法院判決前所提出之證物，足以影響
    、變更判決結果，而法院漏未審酌而言，如第二審判決前所
    提出之證據，經第二審法院依調查之結果，本於論理法則、
    經驗法則，取捨證據後認定事實者，則不包括之。亦即，聲
    請再審者，倘據刑事訴訟法第421 條所定之以「有足以影響
    於判決之重要證據漏未審酌」為理由而聲請者，必須該證據
    於原確定判決前已經提出，而法院漏未審酌，且該證據確屬
    真實，而足據以認定受判決人應受無罪、或免訴、或輕於原
    審所認定罪名者，始得准予再審，倘若該證據於原確定判決
    前業經提出，而法院亦已加以審酌，僅聲請人爭執原確定判
    決對於該證據之取捨者，尚不能以之為准許再審之準據。
四、再按依刑事訴訟法第421 條之規定以重要證據漏未審酌為由
    聲請再審者，應於送達判決後20日內為之，刑事訴訟法第42
    4 條復有明文。而此不變期間，自原確定判決書之合法送達
    起算，並依刑事訴訟法第62條準用民事訴訟法第138 條之規
    定，不能依民事訴訟法第136 條、第137 條規定為送達者，
    得將文書寄存於送達地之自治或警察機關，並作送達通知書
    黏貼於應受送達人之住居所、事務所或營業所門首，以為送
    達，此一寄存送達，自寄存之日起，經10日發生效力，且始
    日不算入，並以期間末日之終止為期間之終止（民法第 120
    條、第121 條參照）。復按當事人以郵遞聲請書狀者，應以
    書狀到達法院之日為提出於法院之日，此有最高法院69年臺
    抗字第236 號判例足資參照，是聲請再審，應以法院實際收
    受再審聲請狀之時間為準，以定其聲請是否合法。
五、本件聲請人甲○○係以刑事訴訟法第420 條第1 項第6 款及
    同法第421 條之規定，為提出本件再審聲請之依據，經查：
    (一)就刑事訴訟法第420 條第1 項第6 款之規定部分：其陳稱
      略以「1.經其詢問桃園農田水利會觀音工作站平均分站負
      責案發現場白鐵圍籬及樹籬平日維護管理之工作人員范金
      昌後，得知本案案發現場之白鐵圍籬，早於民國95、96年
      間即以遭不詳人士竊盜剪除殆盡，且業經陳報當時站長黃
      家安後由另一同事王建雄報警處理，此有新屋派出所之報
      案筆錄可稽，足證案發現場之白鐵圍籬，並非其所竊取；
      2.其觀察距離案發現場數百公尺外之白鐵圍籬，並實地拍
      攝照片（如聲證二），可見白鐵圍籬係整片網狀施設，若
      以剪斷方式竊取，應剪成片狀而非小段狀，且該圍籬既係
      由白鐵互相勾扭糾結，欲拆除分解費時費力，其亦無可能
      在案發現場滯留分解之，而增加暴露犯罪之風險；3.縱經
      拆除分解，該白鐵圍籬亦應成\/\/ \/\/ 狀，與扣案之「
      三小段」截然不同，故扣案之三小段白鐵，並非自案發現
      場該白鐵圍籬上剪下。」，並以此為由認有所謂之「新證
      據」而聲請再審云云。惟查：
      1.聲請人所指上開三人得證明白鐵圍籬早經竊盜殆盡，並
        經報警處理，故非其所竊取等語，核其發生時間，係發
        生於95、96年間，於本案事實發生前，故在本案之原確
        定判決前業已存在，又其係於本案判決後詢問上開三人
        而得知上開事實，則該事實於事實審法院判決前業已存
        在，祗因未發見，為法院、當事人所不知，不及調查斟
        酌，至其後始行發現，似與刑事訴訟法第420 條第1 項
        第6 款中所定之「於事實審判決前已經存在，為法院、
        當事人所不知，事後方行發見」之「嶄新性」要件相符
        。然按人之供述，加以採為證據，即屬人證，係以證人
        之證言為證據資料，而以證人為證據方法，欲以其陳述
        為證明之作用者，除非其於另一訴訟中已為證言之陳述
        ，否則不能以其事後所製作記載見聞事實之文書，謂其
        係根據該人證成立於事實審法院判決之前，而認該文書
        為新證據，有最高法院75年臺上字第7151號判例足資參
        照。本件聲請人陳稱得調閱轄區新屋派出所之報案筆錄
        稽考，以證實范金昌、黃家安及王建雄確有聲請人所稱
        之見聞，惟范金昌、黃家安及王建雄，均未於另一訴訟
        中就此白鐵圍籬遭竊案有為證言之陳述，是上開新屋派
        出所之報案筆錄，難謂符合「嶄新性」之要件。基此，
        上開三人是否確有此見聞及能否因此而證明聲請人應受
        無罪、免訴、免刑或輕於原判決所認罪名判決，仍須經
        傳喚加以調查，故就該證據本身而言，非經調查程序，
        無從得知，亦與上開所述之「顯然性」要件有違，是聲
        請人以此為聲請再審之理由，自不足採。
      2.聲請人另稱其實地觀察距離案發現場數百公尺之白鐵圍
        籬，而認白鐵圍籬係整片網狀施設，若以剪斷方式竊取
        ，應剪成片狀而非小段狀，縱經拆除分解，該白鐵圍籬
        亦應成\/\/\/\/狀，與扣案之「三小段」截然不同。且
        該圍籬既係由白鐵互相勾扭糾結，欲拆除分解費時費力
        ，聲請人亦無可能在案發現場滯留分解之，而增加暴露
        犯罪之風險云云。再查：案發現場之白鐵圍籬，業經桃
        園縣政府警察局楊梅分局員警攝影存證並附卷可查（見
        96偵字18643 號卷第28頁至30頁），依該相片所示，該
        三小段之白鐵條就遺落在遭破壞之白鐵圍籬旁，且其外
        觀與聲請人自行觀察並攝影之其他完整之白鐵圍籬上之
        白鐵條，並無不同（如聲證二所示），且與聲請人於原
        審時提出之答辯狀所附相片所示亦屬相符（見97年度簡
        上字第354 號卷第61頁）。又綜觀上開照片可知，該白
        鐵圍籬，係以白鐵製成邊框，再於框內以波浪狀之長條
        狀白鐵條，相互勾扭，編織成網狀，以達隔籬之作用，
        故若將該網狀之白鐵剪下，固有可能如聲請人所稱般剪
        成網狀，然剪下後仍可再加以分解為長條波浪狀，此與
        案發現場所見之該三小段白鐵條，即無不合。申言之，
        而該三小段白鐵條，其外型所呈現之波浪狀，實際上即
        為聲請人於所稱「縱使拆解」後應呈之\/\/\/\/狀，僅
        因該三小段被剪下之白鐵條長短不一，其中二段較短，
        而波浪狀較不明顯而已。準此，原審就上開聲請人所指
        之證據，於判決前即已發見，並已經調查，是聲請人上
        開所指，仍不符「嶄新性」之要件，而不足採。至聲請
        人所稱該圍籬既係由白鐵互相勾扭糾結，欲拆除分解費
        時費力，其亦無可能在案發現場滯留分解之，而增加暴
        露犯罪之風險云云，純屬犯後卸責之詞，與本案事實無
        涉，遑論與何新證據有關，自無庸審酌。
    (二)就刑事訴訟法第421 條之規定部分：聲請人係以本案屬不
      得上訴於第三審之案件，且經第二審法院為有罪之判決確
      定，而第二審法院判決時就足生影響於判決之重要證據漏
      未審酌為由，為受判決人之利益聲請再審。惟查：
      1.聲請人所舉諸般聲請再審之事由，無非攻擊證人宋文琪
        、鄒永和等人證言之證據價值，惟此乃係原審法官之心
        證層次，既於原審中即已提出並經法官調查後認定其證
        據價值，自核無就足以影響於原確定判決之重要證據漏
        未審酌之情形，蓋確定判決如何審酌上開證據乃其自由
        心證之範圍，本屬原確定判決承審法官之職權，而與漏
        未審酌本屬有間。至聲請人另陳稱其當日至案發現場是
        去釣蝦、其與楊梅分局新屋派出所員警李晉成前因另案
        ，素有怨隙而遭到栽贓構陷云云，其此等抗辯於原審即
        已提出，並經法官審酌在案，自亦非屬足以影響於原確
        定判決之重要證據漏未審酌之情形，故聲請人以此聲請
        再審，亦委無足採。
      2.復查，本案原確定判決之判決書正本，向聲請人之居所
        送達時，因未獲會晤本人，亦無受領文書之同居人或受
        僱人，而將該判決正本依法寄存於桃園縣政府警察局楊
        梅分局埔頂派出所，此有臺灣桃園地方法院送達證書一
        紙在卷可稽，其送達於法並無不合，足堪認定。又依上
        開送達證書上郵務戳記，本案原確定判決正本係於97年
        7 月4 日寄存送達，故應自翌日起算10日期間，即於同
        年月14日發生送達效力，應自同年月15日起算其再審之
        不變期間二十日，因此，其再審期間於97年8 月3 日屆
        滿，然聲請人遲至97年8 月21日方始提出聲請再審狀於
        本院，有聲請再審狀上之本院收狀戳記可稽，揆諸上開
        規定及說明，其聲請顯已逾20日之法定不變期間，是此
        部分聲請再審之程序亦於法有違，且無從補正。
  (三)綜上所述，聲請人本件聲請再審所執之理由，均非可採，且
    就依刑事訴訟法第421 條規定聲請部分，亦已逾法定不變期
    間，是本件聲請再審無理由且程序違背規定，自應予駁回。
六、據上論斷，應依刑事訴訟法第433 條、第434 條第1 項，裁
    定如主文。
中    華    民    國    97    年     9    月    24    日
                刑事第十庭  審判長法  官   江德民
                                  法  官   陳添喜
                                  法  官   蘇昌澤
以上正本證明與原本無異。
不得抗告。
                                  書記官   田宜芳
中    華    民    國    97    年    9     月    25    日


司法院資訊處製作；財團法人民間司法改革基金會備份。
